【裁判字號】    97,訴,3493
【裁判日期】    971014
【裁判案由】    毒品危害防制條例
【裁判全文】
臺灣板橋地方法院刑事判決              97年度訴字第3493號
公  訴  人  臺灣板橋地方法院檢察署檢察官
被      告  甲○○
上列被告因毒品危害防制條例案件，經檢察官提起公訴（97年度
毒偵字第6079號），經被告於準備程序中就起訴事實為有罪之陳
述，經告知簡式審判程序之旨，並聽取當事人之意見後，經合議
庭裁定由受命法官獨任行簡式審判程序，本院判決如下：
    主  文
甲○○施用第一級毒品，累犯，處有期徒刑玖月。
    事  實
一、甲○○於民國88年間因施用毒品案件，經臺灣桃園地方法院
    以88年度毒聲字第4394號裁定送觀察、勒戒後，認有繼續施
    用毒品之傾向，經該院以88年度毒聲字第4866號裁定令入戒
    治處所強制戒治，復經本院以91年度毒聲字第3726號裁定停
    止戒治，所餘戒治期間付保護管束，又經該院以89年度毒聲
    字第3618號裁定撤銷停止戒治，於90年3 月23日戒治期滿，
    由臺灣桃園地方法院檢察署檢察官於90年4 月8 日以90年度
    戒偵字第316 號不起訴處分確定。於90年間因施用毒品犯行
    ，經臺灣桃園地方法院以90年度毒聲字第2707號裁定送強制
    戒治，於91年9 月8 日戒治期滿，並由臺灣桃園地方法院檢
    察署檢察官提起公訴，經臺灣桃園地方法院以90年度訴字第
    1665號判決判處有期徒刑8 月、6 月，應執行有期徒刑1 年
    1 月確定，於92年11月30日縮刑期滿執行完畢。於93年間因
    施用毒品案件，經本院以93年度訴字第945 號判決判處有期
    徒刑10月，經臺灣高等法院以93年度上訴字第2243號判決撤
    銷原判決，判處有期徒刑1 年確定。另於93年間因搶奪、偽
    造文書案件，經臺灣桃園地方法院以94年度訴字第44號判決
    判處有期徒刑3 年、4 月，應執行有期徒刑3 年2 月確定，
    前開施用毒品罪及偽造文書罪經分別裁定減為有期徒刑6 月
    、2 月，並與搶奪罪經裁定應執行刑有期徒刑3 年7 月，於
    94年4 月11日入監執行，至97年2 月5 日縮短刑期假釋出監
    ，至97年4 月11日保護管束期滿，假釋未經撤銷，以已執行
    論。詎仍不知警惕，基於施用第1 級毒品海洛因之犯意，於
    97年6 月27日上午，在其位於臺北縣鶯歌鎮○○街12巷5 號
    住處內，以注射方式施用海洛因1 次。嗣於同日下午3 時30
    分許，在其前開住處為警查獲，經警徵得甲○○之同意採取
    其尿液，經送鑑定結果，證實呈鴉片類（嗎啡、可待因）陽
    性反應，而查知上情。
二、案經臺北市政府警察局移送臺灣板橋地方法院檢察署檢察官
    偵查起訴。
    理    由
一、本件被告所犯係死刑、無期徒刑、最輕本刑為3 年以上有期
    徒刑以外之罪，其於準備程序中就被訴事實為有罪之陳述，
    經法官告知簡式審判程序之旨，並聽取公訴人、被告之意見
    後，依刑事訴訟法第273 條之1 第1 項規定，經本院合議庭
    裁定，由受命法官獨任進行簡式審判程序審理，核先敘明。
二、被告甲○○於本院審理時對前揭犯罪事實坦承不諱，又被告
    於97年6 月27日為警採集之尿液，經送臺灣尖端先進生技醫
    藥股份有限公司檢驗結果，呈鴉片類（嗎啡、可待因）陽性
    反應一情，有臺北市政府警察局偵辦毒品案件尿液檢體委驗
    單、臺灣尖端先進生技醫藥股份有限公司濫用藥物檢驗報告
    各1 份在卷可佐，足認被告前開自白與事實相符，堪信為真
    。又毒品危害防制條例於民國92年7 月9 日修正公布，自93
    年1 月9 日施行，刪除2 犯及3 犯之規定，一改修法前繁雜
    之處遇程序，並認施用毒品者係屬病患性犯人，以觀察、勒
    戒戒除其身癮，並以強制戒治去除其心癮。其中第20條、第
    23條將施用毒品之刑事處遇程序，區分為「初犯」及「5 年
    內再犯」、「5 年後再犯」。依其立法理由之說明：「初犯
    」，經觀察、勒戒或強制戒治後，應為不起訴處分或不付審
    理之裁定；經觀察、勒戒或強制戒治執行完畢釋放後，「5
    年內再犯」者，因其再犯率甚高，原實施之觀察、勒戒及強
    制戒治既已無法收其實效，爰依法追訴或裁定交付審理。至
    於經觀察、勒戒或強制戒治執行完畢釋放後，「5 年後再犯
    」者，前所實施之觀察、勒戒或強制戒治已足以遮斷其施用
    毒品之毒癮，為期自新及協助其斷除毒癮，仍適用「初犯」
    規定，先經觀察、勒戒或強制戒治之程序。從而依該次修正
    後之規定，僅限於「初犯」及「5 年後再犯」2 種情形，始
    應先經觀察、勒戒或強制戒治程序。倘被告於5 年內已再犯
    ，經依法追訴處罰，縱其第3 次（或第3 次以上）再度施用
    毒品之時間，在初犯或前次再犯經觀察、勒戒或強制戒治執
    行完畢釋放五年以後，已不合於「5 年後再犯」之規定，且
    因已於「5 年內再犯」，顯見其再犯率甚高，原實施觀察、
    勒戒或強制戒治，已無法收其實效，即應依該條例第10條處
    罰。至於第3 次（或第3 次以上）施用毒品之時間，是否宜
    有期間限制？以多久為適宜？則分屬刑事政策、專門醫學之
    範圍，非審判機關所能決定，有待循立法途徑解決（參照最
    高法院95年5 月9 日95年度第7 次刑事庭會議決議）。查被
    告於88年間因施用毒品案件，經臺灣桃園地方法院以88年度
    毒聲字第4394號裁定送觀察、勒戒後，認有繼續施用毒品之
    傾向，經該院以88年度毒聲字第4866號裁定令入戒治處所強
    制戒治，復經本院以91年度毒聲字第3726號裁定停止戒治，
    所餘戒治期間付保護管束，又經該院以89年度毒聲字第3618
    號裁定撤銷停止戒治，於90年3 月23日戒治期滿，由臺灣桃
    園地方法院檢察署檢察官於90年4 月8 日以90年度戒偵字第
    316 號不起訴處分確定。又於90年間因施用毒品案件，經臺
    灣桃園地方法院以90年度毒聲字第2707號裁定送強制戒治，
    於91年9 月8 日戒治期滿，並由臺灣桃園地方法院檢察署檢
    察官提起公訴，經臺灣桃園地方法院以90年度訴字第1665號
    判決判處有期徒刑8 月、6 月，應執行有期徒刑1 年1 月確
    定，於92年11月30日縮刑期滿執行完畢。復於93年間因施用
    毒品案件，經本院以93年度訴字第945 號判決判處有期徒刑
    10月，經臺灣高等法院以93年度上訴字第2243號判決撤銷原
    判決，判處有期徒刑1 年確定等情，有臺灣高等法院被告前
    案紀錄表1 份在卷可憑，被告前既曾因施用毒品案件經強制
    戒治執行完畢，復於強制戒治執行完畢釋放後5 年內，再犯
    施用毒品案件，經依法追訴處罰，復於本件所認之97年6 月
    27日又犯施用第1 級毒品罪，即非屬毒品危害防制條例第20
    條第3 項所規定之「5 年後再犯」之情形，自應依法訴追。
    本件事證明確，被告犯行洵堪認定，自應依法論。
三、按海洛因為毒品危害防制條例第2 條第2 項第1 款所定之第
    1 級毒品，是核被告所為，係犯毒品危害防制條例第10條第
    1 項之施用第1 級毒品罪。被告因施用而持有第1 級毒品海
    洛因之低度行為，為施用行為所吸收，係不罰之前行為，不
    另論罪。又被告有如事實欄所示之論罪科刑及執行完畢情形
    ，有臺灣高等法院被告前案紀錄表1 份附卷可稽，其於徒刑
    執行完畢後，5 年以內再故意犯本件有期徒刑以上之罪，為
    累犯，應依刑法第47條第1 項之規定加重其刑。爰審酌被告
    前因施用毒品案件，業經強制戒治及論罪科刑，仍未能戒除
    施用毒品惡習，再犯本件施用毒品犯行，顯見其意志不堅，
    委無足取，併衡其犯罪動機、目的、所犯施用毒品犯行究為
    自戕行為，及被告犯罪後於本院審理時坦承犯行，態度尚可
    等一切情狀，量處如主文所示之刑。
據上論斷，應依刑事訴訟法第273 條之1 第1 項、第299 條第1
項前段，毒品危害防制條例第10條第1 項，刑法第11條前段、第
47條第1 項，判決如主文。
本案經檢察官鄭潔如到庭執行職務。
中    華    民    國    97    年    10    月    14    日
                      刑事第十六庭    法  官  何燕蓉
上列正本證明與原本無異。
如不服本判決，應於判決送達後十日內敘明上訴理由，向本院提
出上訴狀（應附繕本），上訴於臺灣高等法院。
                                      書記官  李崇文
中    華    民    國    97    年    10    月    15    日
附錄本案論罪科刑法條全文：
毒品危害防制條例第10條
施用第一級毒品者，處 6 月以上 5 年以下有期徒刑。


司法院資訊處製作；財團法人民間司法改革基金會備份。
